【裁判字號】    99,交聲,43
【裁判日期】    990430
【裁判案由】    違反道路交通管理處罰條例聲明異議
【裁判全文】
臺灣花蓮地方法院交通事件裁定          99年度交聲字第43號
原處分機關  交通部公路總局臺北區監理所花蓮監理站
異  議  人  乙○○
上列異議人即受處分人因違反道路交通管理處罰條例案件，對於
交通部公路總局臺北區監理所花蓮監理站民國99年1月29 日所為
之處分（原處分案號：花監違字第裁44-P00000000號）聲明異議
，本院裁定如下：
    主  文
異議駁回。
    理  由
一、原處分意旨略以：異議人即受處分人（下稱異議人）乙○○
    於民國99年1月3日10點00分許，駕駛車牌號碼9L-8769 號自
    用小客車，行經花蓮市○○路、球崙一路有燈光號誌管制之
    交叉路口闖紅燈，為花蓮縣警察局花蓮分局員警攔停製單舉
    發，經原處分機關以異議人有「駕車行經有燈光號誌管制之
    交岔路口闖紅燈」之違規事實，裁處異議人罰鍰新台幣（下
    同）2,700元，並依道路交通管理處罰條例第63 條記違規點
    數3點。
二、異議意旨略以：(一)異議人於99年1月3日上午10時許，駕車經
    過北興路口，過北興路後在復興國小前學校標示牌處遭員警
    攔停舉發闖紅燈，依道路交通管理處罰條例開單處罰，然員
    警判斷異議人闖紅燈時係騎車狀態，既要騎車、注意路況又
    要判斷駕駛人是否搶黃燈或闖紅燈，一心多用狀態是否能正
    確判斷違規而絲毫無誤判之情事，實有疑慮。且花蓮分局主
    張於20公尺前就攔停異議人，異議人認其乃行至復興國小前
    後看後照鏡才知有員警攔停，距該路口逾200 公尺，舉發當
    時警用機車必定距離所認定違規車輛有相當距離，且以目視
    方式，相對有很大爭議，實難認定聲明人確有「闖紅燈」之
    事實。(二)員警在執行各項取締之勤務，依警政署相關規定，
    執勤前應備妥蒐證器材，並負舉證責任，本件舉發員警未依
    規定開啟攝錄影器材蒐證提出證據，如何認定異議人確有闖
    紅燈之事實云云。
三、按汽車駕駛人，行經有燈光號誌管制之交岔路口闖紅燈者，
    處新臺幣（下同）1,800元以上5,400元以下罰鍰；汽車駕駛
    人有第53 條情形者，除依原條款處罰緩外，並記違規點數3
    點；道路交通管理處罰條例第53條第1項、第63條第1 項第3
    款分別定有明文。
四、經查：
  (一)異議人於99年1月3日上午10時許，駕駛車牌號碼9L-8769 號
    自用小客車，行經花蓮市○○路與球崙一路交岔路口闖紅燈
    ，為花蓮縣警察局花蓮分局員警甲○○攔停當場製單舉發之
    事實，業據證人甲○○於本院證述：「當時我執行巡邏勤務
    ，實際日期我忘記了！我騎乘警用機車行經球崙一路南往北
    行駛，行駛至花蓮市○○路與球崙一路口時，我行向的號誌
    燈為綠燈，我看到駕駛人駕駛車輛由北興路東向西行駛，我
    從後追趕兩、三分鐘，將其攔停舉發，在場異議人當時有告
    知我未注意到前方的號誌燈，開單過程有全程錄音（庭呈錄
    音光碟）」等語明確。再參證人甲○○之舉發過程，證人於
    上揭時地攔停異議人後向異議人解釋其闖紅燈、異議人表示
    其未注意燈號等情，有證人甲○○所提出舉發過程之錄音光
    碟及經本院勘驗製有勘驗筆錄在卷可稽，核與上開證述內容
    相符，證人甲○○所為證言核屬可信。異議人雖辯稱警員攔
    停後，已距該路口逾200 公尺，顯見該警車與認定之違規車
    輛有相當距離，目視有爭議云云，惟當時警員騎乘警用機車
    於球崙一路南往北駛行駛，而異議人則於北興路南往西行駛
    ，足見證人可清楚目視交岔路口之行車狀況，異議人所辯尚
    無可採。
  (二)又舉發單位雖未能提出異議人違規照片或攝影畫面供異議人
    檢視，然當場舉發交通違規並不以攝影或照相存證為其要件
    ，亦不以舉發錄影或照片為唯一之證明方法，若舉發員警係
    親眼見聞違規經過，並經以證人之身分具結後為證述，此證
    人證詞仍不失為證明方法之一種。若強求各種交通違規行為
    均需以照片為其裁罰依據，事實上殆不可行，蓋諸多違規行
    為之發生難以預期，違規狀態稍縱即逝，如闖紅燈（在未設
    置闖紅燈自動照相儀器之處所）、未戴安全帽之騎士見警攔
    查，隨即戴上安全帽、未繫安全帶之汽車駕駛見警攔查，隨
    即繫上安全帶等情形，無法期待此類違規行為均須攝影或照
    相為證。本件既經證人甲○○到庭具結，證述其攔停舉發經
    過，確認異議人確有駕車闖紅燈之違規事實，本院復查無證
    據足資證明證人有捏造事實違法取締之情事，則執勤警員本
    其維護交通秩序、公眾安全職責所為之舉發，自應受到合法
    、正確之推定，且其所為證言與舉發經過之錄音內容相符，
    核屬可信，已如前述。本件異議人之違規行為可堪認定，異
    議人以前詞置辯，尚屬無據。
五、本件異議人交通違規之事證明確，原處分機關依據道路交通
    管理處罰條例第53條第1項及第63條第1項第3 款規定裁處異
    議人罰鍰新臺幣2,700元，並記違規點數3點，尚無不合，異
    議人聲明異議為無理由，應予駁回。
六、據上論斷，應依道路交通案件處理辦法第19條，裁定如主文
    。
中    華    民    國    99    年    4     月    30    日
                   交通法庭     法  官  蔡寶樺
上列正本證明與原本無異。
如對本裁定不服，應於送達後5 日內，向本院提出抗告狀（應抄
附繕本）。
中    華    民    國    99    年    4     月    30    日
                                書記官

司法院資訊處製作；財團法人民間司法改革基金會備份。
